臺灣基隆地方法院刑事判決　　　　　　　　　　　　　九十一年度易字第一三八號
　　被　告　戊○○
　　　　　　庚○○
右列被告因偽造文書案件，經檢察官提起公訴（九十年度偵字第四四三二號、第四四
三四號），本院判決如左：
    主  文
戊○○連續收受贓物，累犯，處有期徒刑拾月。
庚○○共同變造國民身分證，足以生損害於公眾及他人，累犯，處有期徒刑參月，如
易科罰金，以參佰元折算壹日。
扣案之乙○○中華民國國民身分證（身分證統一編號：Ｚ000000000號）上
「戊○○照片」、林剩中華民國國民身分證（身分證統一編號：Ｚ00000000
0號）上、戴玉貞中華民國國民身分證（身分證統一編號：Ｚ000000000號
）上「庚○○照片」各壹張，均沒收。
    事  實
一、戊○○有違反麻醉藥品管理條例、毒品危害防制條例等前科，最後一次於民國八
    十三年間因違反麻醉藥品管理案件，經臺灣高等法院判處有期徒刑五年三月，於
    九十年四月四日執行完畢；庚○○前於八十八年間因偽造文書罪案件，經臺灣台
    北地方法院判處有期徒刑四月，於九十年一月二十九日執行完畢，二人均不知悔
    改。戊○○基於意圖為自己不法所有之概括犯意，先於九十年六月底某日，在不
    詳地點，明知綽號「阿國」不詳姓名男子所交付如附表二編號四所示之偽造信用
    卡係來路不明之物，為「阿國」犯罪所得之贓物，仍收受之；又於九十年六、七
    月間某日，在不詳地點，承前收受贓物之概括犯意，明知綽號「鴨霸」不詳姓名
    男子所交付如附表一編號一至十四之身分證，及附表二編號一至三之物係來路不
    明之物，為「鴨霸」所侵占之他人遺失物之贓物，仍收受之；再於九十年十月初
    某日，在基隆市○○街附近某間便利商店內，意圖為自己不法之所有，明知附表
    一編號十五、十六之身分證係他人遺失物，而侵占之；續於九十年十月初某日，
    在基隆市○○街附近某間網路咖啡店內，承前收受贓物之概括犯意，明知綽號「
    阿尾」不詳姓名男子所交付如附表二編號五所示金融卡一張，係「阿尾」所侵占
    之他人遺失物之贓物，仍收受之。戊○○復基於變造身分證之概括犯意，先於九
    十年六月至十月間某日，在不詳地點，將附表一編號一所示之乙○○國民身分證
    （身分證統一編號：Ｚ000000000號），換貼上自己之大頭照片一張，
    而變造之；再於九十年十月二十日，在基隆市○○街四七八之五號七樓之庚○○
    住處，與庚○○基於共同變造身分證之犯意聯絡（戊○○承前變造身分證之概括
    犯意），由庚○○提供庚○○大頭照片二張，換貼於如附表一編號十五、十六所
    示之林剩國民身分證（身分證統一編號：Ｚ000000000號）、戴玉貞國
    民身分證（身分證統一編號：Ｚ000000000號）上，而變造之，足以生
    損害於乙○○、林剩、戴玉貞本人及戶政機關對國民身分證管理之正確性。嗣經
    警於九十年十月二十四日下午在庚○○上開住處扣得如附表一、二所示之物，始
    查悉上情。
二、案經基隆市警察局第二分局報告臺灣基隆地方法院檢察署偵查起訴。
    理  由
一、右揭事實，業據被告戊○○坦承不諱，核與被告庚○○指述情節相符，並據證人
    乙○○、癸○○、甲○、己○○、子○○、丙○○、博偉倫、丁○○、壬○○、
    辛○○於警訊中證述綦詳，亦據證人林銘洲於偵查中結證屬實。此外，復有附表
    一編號一、十至十六及附表二編號一至五之物扣案可稽，及贓物認領保管收據共
    十張在卷可查，事證明確，被告戊○○犯行堪以認定。
二、訊據被告庚○○固坦承其大頭照片貼於林剩、戴玉貞身分證上之情事，唯矢口否
    認有變造林剩及戴玉貞身分證之犯行，並辯稱是被告戊○○將其大頭照片偷去換
    貼，九十年十月二十四日被告戊○○離開後，其才發現上開二張經變造之身分證
    云云。然查，被告戊○○變造上開二張身分證係得被告庚○○同意之事實，業據
    被告庚○○在警訊中供認屬實。又被告戊○○在警訊中指述，庚○○大頭照片二
    張係被告庚○○所提供，目的是幫被告庚○○申請行動電話門號；其復在偵查中
    供承與被告庚○○二人因無業，以自己名義申請行動電話門號將無法負擔電話費
    ，而戴玉貞係女性，其身分證上自不宜換貼男性之戊○○大頭照片，故被告庚○○即提供大頭照片供變造之用；在審判中被告戊○○仍明確指述被告庚○○確實
    提供大頭照片二張供變造之用。被告戊○○與被告庚○○既係朋友關係，被告戊○○並於偵查中陳述自九十年九月底起，即偶爾住在被告庚○○住處，被告庚○○亦於審理中陳述被告戊○○曾住在其住處一個禮拜，顯見二人關係匪淺，而被
    告庚○○亦陳述並未得罪被告戊○○，衡諸常情，被告戊○○既已坦承全部犯行
    ，已無再構陷被告庚○○之理，其迴護被告庚○○尚恐不及，竟仍為堅定指述，
    自堪信其所述內容為真實。復次，林剩、戴玉貞身分證上換貼有被告庚○○大頭
    照片，依經驗法則，上開二張身分證僅對被告庚○○有利用實益，對被告戊○○
    並無實益；況且，該二張身分證上之姓名均屬女性，被告戊○○既難供自己利用
    ，亦難交付第三人使用，實難認其有竊盜庚○○大頭照片，並擅自換貼之動機及
    理由；且被告戊○○在搬離被告庚○○住處後，並未將上開二張身分證帶走，仍
    留在被告庚○○住處，亦足見該二張身分證並非被告戊○○所要使用，而應係被
    告庚○○所要留用。再者，被告庚○○先於警訊中供稱上開二張大頭照片即放在
    住處客廳，被告戊○○因此得其同意取去換貼，至偵查中則改稱大頭照片放在住
    處和室房間內書櫃之相本中，而被告戊○○可能見過其與女兒從該處拿出相片，
    始知道可從該處竊取，亦顯見被告庚○○所述大頭照片放置處前後並不一致。是
    由上情以觀，被告庚○○於審判中翻異前詞，空言否認，不足採信。此外，扣案
    如附表一編號十五、十六所示林剩、戴玉貞變造身分證二張在卷可證，事證明確
    ，犯行堪以認定。
三、核被告戊○○所為，係犯有刑法第三百三十七條之侵占遺失物罪、第三百四十九
    條第一項之收受贓物罪及第二百十二條之變造特種文書罪，被告庚○○所為，係
    犯刑法第二百十二條之變造特種文書罪，被告二人變造林剩、戴玉貞身分證（特
    種文書）之行為，有犯意之聯絡及行為之分擔，均為共同正犯；渠等以一變造行
    為，同時變造林剩、戴玉貞二張身分證，侵害二不同被害人之法益，係一行為觸
    犯數罪名，為想像競合，應從一重之變造特種文書罪。又被告戊○○先後三次收
    受贓物，及先後二次變造身分證之行為，均手法相同，時間緊接，顯各基於概括
    之犯意為之，依連續犯規定各論以一罪，並依法加重其刑。被告戊○○所犯侵占
    遺失物罪與變造特種文書罪間，連續收受贓物罪與連續變造特種文書罪之間，有
    方法目的之牽連關係，應從一重之連續收受贓物罪論處。至公訴意旨認被告戊○○所犯上開侵占遺失物罪與變造特種文書罪間、收受贓物罪與變造特種文書罪間
    ，均各有方法目的之牽連關係，均為牽連犯，各依從一重之收受贓物罪、侵占遺
    失物罪後，二罪分論併罰，尚有未洽，併予指明。查被告戊○○曾於八十三年間
    ，因違反麻醉藥品管理案件，經臺灣高等法院判處有期徒刑五年三月，於九十年
    四月四日執行完畢，此有臺灣高等法院被告全國前案紀錄表在卷可按；庚○○曾
    於八十八年間，因偽造文書案件，經臺灣台北地方法院判處有期徒刑四月，於九
    十年一月二十九日執行完畢，此亦有臺灣高等法院被告全國前案紀錄表在卷可憑
    。被告二人於五年內再犯有期徒刑以上之罪，均為累犯，各依法遞加其刑。爰審
    酌被告二人素行不佳，且本案收受、侵占及變造之身分證數量甚多，足以影響社
    會秩序及交易安全之情節非輕及相關一切情狀，各量處如主文所示之刑。被告庚○○部分，並諭知易科罰金之折算標準。
四、扣案如附表一編號一所示之乙○○中華民國身分證（身分證統一編號：Ｚ000
    000000號）上戊○○大頭照片一張、如附表一編號十五、十六之林剩中華
    民國身分證（身分證統一編號：Ｚ000000000號）上、戴玉貞中華民國
    身分證（身分證統一編號：Ｚ000000000號）上庚○○大頭照片各壹張
    ，分別屬被戊○○及被告庚○○所有，業據渠等供明在卷，且係供犯罪所用之物
    ，均依法宣告沒收。
據上論斷，應依刑事訴訟法第二百九十九條第一項前段、刑法第二十八條、第五十六
條、第二百十二條、第三百三十七條、第三百四十九條第一項、第五十五條、第四十
七條、第三十八條第一項第二款，罰金罰鍰提高標準條例第一條前段、第二條，判決
如主文。
本案經檢察官吳佳齡到庭執行職務
中      華      民      國      九十一      年      五    月    二十    日
                                        臺灣基隆地方法院刑事第三庭
                                            法    官    林  火  炎
右正本證明與原本無異。
對於本件判決如有不服，應於收受送達後十日內，向本院提出上訴書狀，上訴於臺灣
高等法院，並按他造當事人之人數附具繕本。
                                            書 記 官    王  一  芳
中      華      民      國      九十一      年      五    月    二十二  日
附錄論罪法條
刑法第二百十二條：
偽造、變造護照、旅券、免許證、特許證及關於品行、能力、服務或其他相類之證書
、介紹書，足以生損害於公眾或他人者，處一年以下有期徒刑，拘役或三百元以下罰
金。
刑法第三百三十七條：
意圖為自己或第三人不法之所有，而侵占遺失物、漂流物或其他離本人所持有之物者
，處五百元以下罰金。
刑法第三百四十九條第一項：
收受贓物者，處三年以下有期徒刑、拘役或五百元以下罰金。
附表一：身分證
┌──┬───┬───────┬──────────────────┬─────┬───┐
│編號│所有人│身分證統一編號│遺失或被竊地點、時間                │有無遭變造│領回乎│
├──┼───┼───────┼──────────────────┼─────┼───┤
│一  │乙○○│Ｚ000000000    │七十八年間於台中市○○路某舞廳      │有        │扣案  │
├──┼───┼───────┼──────────────────┼─────┼───┤
│二  │癸○○│Ｚ000000000    │八十九年二月間於桃園縣龜山鄉○○街  │無        │領回  │
├──┼───┼───────┼──────────────────┼─────┼───┤
│三  │甲○  │Ｚ000000000    │八十九年七月間於台北家中    │無        │領回  │
└──┴───┴───────┴──────────────────┴─────┴───┘
┌──┬───┬───────┬──────────────────┬─────┬───┐
│四  │己○○│Ｚ000000000    │八十九年底於桃園市○○路            │無        │領回  │
├──┼───┼───────┼──────────────────┼─────┼───┤
│五  │子○○│Ｚ000000000    │八十九年十一月十二日於台北市○○路  │無        │領回  │
├──┼───┼───────┼──────────────────┼─────┼───┤
│六  │丙○○│Ｚ000000000    │八十八年九月初於基隆市              │無        │領回  │
├──┼───┼───────┼──────────────────┼─────┼───┤
│七  │博偉倫│Ｚ000000000    │九十年七月十五日於台北火車站        │無        │領回  │
├──┼───┼───────┼──────────────────┼─────┼───┤
│八  │丁○○│Ｚ000000000    │八十八年二月間於台北縣成功路        │無        │領回  │
├──┼───┼───────┼──────────────────┼─────┼───┤
│九  │壬○○│Ｚ000000000    │八十八年初於台北縣板橋埔乾路合作金  │無        │領回  │
├──┼───┼───────┼──────────────────┼─────┼───┤
│十  │邱正忠│Ｚ000000000    │不詳                                │無        │扣案  │
└──┴───┴───────┴──────────────────┴─────┴───┘
┌──┬───┬───────┬──────────────────┬─────┬───┐
│十一│黃弘智│Ｚ000000000    │不詳                                │無        │扣案  │
├──┼───┼───────┼──────────────────┼─────┼───┤
│十二│林銘洲│Ｚ000000000    │九十年六月份於不詳地點與皮夾一起遺失│無        │扣案  │
├──┼───┼───────┼──────────────────┼─────┼───┤
│十三│劉佳佩│Ｚ000000000    │不詳                                │無  │扣案  │
├──┼───┼───────┼──────────────────┼─────┼───┤
│十四│賴建銘│Ｚ000000000    │不詳                                │無        │扣案  │
├──┼───┼───────┼──────────────────┼─────┼───┤
│十五│林剩  │Ｚ000000000    │不詳                                │有        │扣案  │
├──┼───┼───────┼──────────────────┼─────┼───┤
│十六│戴玉貞│Ｚ000000000    │九十年八月二十七日於基隆市○○路    │有        │扣案  │
└──┴───┴───────┴──────────────────┴─────┴───┘
附表二 ：其他
┌──┬───────────────────────────┬────────┬───┐
│編號│內容                                                  │有無經變造或偽照│領回乎│
├──┼───────────────────────────┼────────┼───┤
│一  │辛○○Ｚ000000000駕照九十年八月三日於台北市○○路遺失 │無              │領回  │
├──┼───────────────────────────┼────────┼───┤
│二  │林銘洲所有、由台北縣印刷業職業工會於90.01.15所發健保卡│無              │扣案  │
├──┼───────────────────────────┼────────┼───┤
│三  │林銘洲所有、重型機車駕照一張                          │無              │扣案  │
├──┼───────────────────────────┼────────┼───┤
│四  │偽造聯邦銀行編號0000000000000000信用卡一張            │偽造            │偽造  │
├──┼───────────────────────────┼────────┼───┤
│五  │基隆第一信用合作社編號0000000000000金融卡一張         │無              │領回  │
└──┴───────────────────────────┴────────┴───┘
